【裁判字號】    98,上易,1195
【裁判日期】    980902
【裁判案由】    過失傷害
【裁判全文】
臺灣高等法院臺中分院刑事判決        98年度上易字第1195號
上  訴  人
即  被  告  丁○○
選任辯護人  許桂挺  律師
上列上訴人因過失傷害案件，不服臺灣臺中地方法院98年度易字
第830號中華民國98年5月22日第一審判決（起訴案號：臺灣臺中
地方法院檢察署97年度偵字第28224號），提起上訴，本院判決
如下：
    主  文
上訴駁回。
丁○○緩刑參年，並應依附件和解書所示內容，履行約定。
    犯罪事實
一、丁○○平日在臺中縣大里市○○里○○路63巷1弄9號住處前
    鐵籠內飼養3條大型狗隻，明知狗隻對陌生人具攻擊性，應
    小心監管，避免狗隻攻擊無辜路人，詎竟疏未注意善盡監督
    管理之責，於委請他人清洗狗籠之際，放任狗隻在外遊走，
    嗣於民國97年8月31日12時30分許，丙○○外出購物後步行
    返家經過該處，上開3條狗隻隨即上前撲倒並咬傷丙○○，
    致丙○○受有臉部、頸部、左肩、背部、左手臂、臀部、左
    大腿被咬傷等傷害。
二、案經丙○○之父乙○○訴由臺中縣警察局霧峰分局報請臺灣
    臺中地方法院檢察署檢察官偵查起訴。
    理    由
一、按被告以外之人於審判外之陳述，雖不符刑事訴訟法第159
    條之1、159條之2、159條之3、159條之4等規定，而經當事
    人於審判程序同意作為證據，法院審酌該言詞陳述或書面陳
    述作成時之情況，認為適當者，亦得為證據。當事人、代理
    人或辯護人於法院調查證據時，知有第159條第1項不得為證
    據之情形，而未於言詞辯論終結前聲明異議者，視為有前項
    之同意，刑事訴訟法第159條之5定有明文。本件被告及選任
    辯護人於本院審理時，就下列引為證據之言詞及書面陳述，
    未就其證據能力聲明異議，本院審酌該言詞陳述作成時之情
    況，並查無其他不法之情狀，復與本案待證事實具有關聯性
    ，足認為得為本案之證據，依刑事訴訟法第159條之5之規定
    ，有證據能力，合先說明。
二、訊據被告丁○○固不否認其所飼養3隻狗隻確於前揭時、地
    咬傷被害人丙○○之事實，惟矢口否認有何過失傷害犯行，
    辯稱：97年8月31日事發之時，伊不在家；當天伊僱請己○○在其住處幫忙整理，可能於清洗狗籠時將狗隻放出。但於
    事發後，告訴人並未告知此項事實且己○○又否認有縱放狗
    隻行為，因此造成伊誤會其狗隻未曾咬傷他人，狗隻既非伊
    所縱放，應無刑事過失責任云云。
三、本院查：
  (一)被告所有上開狗隻確於前揭時、地咬傷被害人丙○○之事實
    ，業據證人戊○○於警詢、檢察官偵查中及原審審理時、證
    人丙○○於警詢及原審審理時證述明確，復有仁愛醫療財團
    法人大里仁愛醫院（下稱大里仁愛醫院）診斷證明書及被害
    人丙○○之急診病歷各1份、被害人傷勢照片6張及被告所飼
    養之狗隻照片1張在卷足憑。而證人丙○○於原審審理時證
    稱：97年8月31日當天其本來是自己1個人去巷口文具店買筆
    心，買好後其走回家，經過一個人家，該人的家裡有種很多
    棵樹，還有花，其有看到狗籠子，裡面有狗，其就直接走過
    去，狗有對其叫，後來3隻狗就出來一起咬其的手、脖子、
    腰、腳及屁股，咬其的3隻狗都很大隻，花色分別為黑色、
    咖啡色及黑色班點，其被咬後，有一個叔叔（即證人戊○○
    ）來幫伊，且當天隔壁家的阿姨就帶其去看醫生等語明確；
    參酌證人戊○○於原審審理時結證稱：97年8月31日當天其
    沒有工作在家裡，約中午12點多時，其在家的騎樓修理腳踏
    車，有聽到狗叫聲很大聲，好像在咬什麼東西，其就跑出去
    看，其見到有3隻狗在咬1名年約6、7歲的小女孩，就是證人
    丙○○，當時小女孩倒在地上距離其約3、4公尺，頭朝路中
    間，3隻狗中，有1隻在咬小女孩肩膀附近，1隻狗咬在小女
    孩身體手臂附近，另1隻咬腳，其立即大聲將3隻狗趕走，該
    3隻狗被其趕走後，其看到該3隻狗跑到被告家裡去，但被告
    家裡並無人出來處理，當時其看到小女孩滿身是血，其知道
    該3隻狗的主人就是被告，因為之前被告幾乎每天都有放狗
    出來，沒有用繩子牽，都是讓狗出來運動，其不認識狗的種
    類，但3隻狗的毛色，1隻是黑色、1隻是白底黑點、1隻是金
    黃色，都是大型犬等語明確。核與大里仁愛醫院診斷證明書
    及急診病歷所載被害人丙○○之傷勢相符，又參諸大里仁愛
    醫院於急診時所拍攝之被害人丙○○傷勢照片，被害人丙○○身上之傷口呈現初受傷之鮮紅色傷口，並被害人之臀部、
    脖子左後方及右手臂之傷勢，均呈現圓形咬痕，亦無經過多
    日傷口開始癒合之情形，且依大里仁愛醫院診斷證明書及急
    診病歷所示，被害人丙○○身上之傷勢經診斷為遭狗咬傷，
    足認被告所飼養之3隻狗，確實有於前開時間、地點咬傷被
    害人丙○○無誤。
  (二)證人戊○○於原審審理時證稱：被告每日均會將其所有上開
    3隻狗放出來運動，沒有用繩子牽等語，已見前述，核與證
    人即告訴人乙○○於本院審理時所證，伊因長年在台北工作
    ，只有假日才會返家，其間就有5次看過被告所有上開狗隻
    在外遊走，未拴繩子且未帶狗嘴籠等語相符，參酌被告於原
    審及本院審理時供稱：伊每日均會放3隻狗出來運動，伊之
    狗不會咬人等語，被告既自信其狗不會咬人，足見被告於平
    日將狗隻放出運動時，即無施以繩子或狗嘴籠之習慣，所辯
    ：其於放狗時均有戴上狗嘴籠云云，難以採信。
  (三)證人戊○○分別於警詢、檢察官偵訊及原審審理時證稱：事
    發當時，關狗的鐵籠子打開，伊有看見有一個女子在清洗狗
    籠等語。被告執此辯稱：伊有僱用女子己○○為其打掃住處
    、清洗狗籠、整理環境等，當日既非伊打開狗籠，自無刑事
    上過失責任可言云云。然查：I證人己○○於檢察官偵查及
    原審審理時均證稱：97年8月31日其並無至被告家幫傭，是
    97 年8月31日後過3、4天，被告對其說他不在家，並播97年
    8月31日14時30分到15時之監視錄影帶給其看，其只有看到
    警察到被告住處對狗籠子拍照，平時被告不在家，其就不會
    至被告家等語；II被告於本院行準備程序時所供，錄影帶之
    內容只有下午二時之後，故於事發當時，證人戊○○所見清
    洗狗籠之人是否確為己○○尚非明確。縱令事發當時確有一
    女子在清洗狗籠，惟參酌前開所述，被告平日溜狗時，即有
    對狗隻完全不加管束之習慣及其於檢察官偵訊時，強調其所
    養之狗不會咬人，甚至警方通知其到案說明時不願到場（警
    詢卷附電話紀錄簿影本參照）不加聞問；於檢察官偵訊及原
    審審理時，甚至質疑被害人丙○○受傷純屬虛構，受傷之相
    片係屬偽造，且在告訴人乙○○尚未對其提出任何賠償請求
    之情形下，於原審審理時當庭指責證人即其鄰居戊○○與乙○○勾結，對其恐嚇取財云云，顯見被告未注意狗隻對陌生
    人具有攻擊性之可能性，而未小心監管甚明。所辯有交待臨
    時傭人於清洗狗籠時，應將狗拴好云云難以採信。
    本件事證明確，其犯行堪以認定。
四、核被告所為，係犯刑法第284條第1項前段之過失傷害罪。原
    審因而適用刑事訴訟法第299條第1項前段，刑法第284條第1
    項前段、第41條第1項前段等規定並審酌被告未善盡飼主之
    責，將大型犬隻飼養於狗籠內置於大門口路旁而未為任何防
    護措施，造成被害人遭被告所飼養之狗隻咬傷，應予非難；
    被告過失之程度，被害人年僅7歲，所生危害非輕，並被告
    犯後未見反省，猶飾詞否認犯行，任意指摘他人，於原審審
    理時亦未賠償被害人損害等一切情狀，量處有期徒刑三月，
    並諭知易科罰金之折算標準，其認事用法核無違誤，量刑亦
    屬允當，上訴意旨猶執陳詞否認犯罪，其上訴為無理由，應
    予駁回。復查，被告未曾因故意犯罪而受有期徒刑以上刑之
    宣告，有臺灣高等法院被告前案紀錄表附卷可查，被告既已
    於本院審理期間與告訴人達成和解，其內容詳如附件和解書
    所示，經此教訓，當知警惕，應無再犯之虞，爰併宣告緩刑
    三年。本院斟酌全案情節，命被告依附件和解筆錄所示內容
    ，履行和解約定，被告如有違反且情節重大者，依刑法第75
    條之1第1項第4款之規定，撤銷緩刑宣告，執行宣告刑。
五、據上論斷，應依刑事訴訟法第368條，刑法第74條第1項第1
    款、第2項第3款、第3項，判決如主文。
本案經檢察官甲○○到庭執行職務。
中    華    民    國    98    年    9    月    2     日
            刑事第四庭    審判長法  官  洪   耀   宗
                                法  官  許   文   碩
                                法  官  劉   登   俊
以上正本證明與原本無異。
不得上訴。
                                書記官  張   惠   彥
中    華    民    國    98    年    9     月    3     日


司法院資訊處製作；財團法人民間司法改革基金會備份。
